【裁判字號】    92,上,153
【裁判日期】    921021
【裁判案由】    分配表異議之訴
【裁判全文】
臺灣高等法院臺南分院民事判決  九十二年度上字第一五三號
      上  訴  人  丁○○
      訴訟代理人  甲○○
      被  上訴人乙○○
                丙○○
右當事人間請求分配表異議之訴事件，上訴人對於中華民國九十二年六月三日臺灣臺
南地方法院第一審判決（九十一年度訴字第二０八一號），提起上訴並為訴之擴張，
本院（言詞辯論終結期日：九十二年十月七日）判決如左：
      主      文
上訴及擴張之訴均駁回。
第二審訴訟費用（含擴張部分）由上訴人負擔。
      事      實
甲、上訴人方面：
  一、聲明：求為判決：（一）原判決廢棄。（二）台灣台南地方法院（下稱台南地
      院）九十年度執字第一三００八號強制執行事件九十二年二月十六日所製作之
      分配表，應准上訴人以本金新台幣（下同）二百萬元及自民國（下同）八十四
      年四月二十六日起至九十一年四月二十九日止，按年利率百分之五計算之〈利
      息〉暨自八十四年四月二十六日起至九十一年四月二十九日止，按年利率百分
      之五計算之〈遲延利息〉列入分配。（三）第一、二審訴訟費用由被上訴人負
      擔。
  二、陳述：除與原判決記載者相同，予以引用外，補稱：
  （一）坐落台南市○區○○段（下稱舉喜段）三三六地號土地，係訴外人【鄭大笨
        】全部出資委託其胞弟【鄭大欉】（具自耕農身分）名義所購買，而所有人
        【鄭大欉】與上訴人【丁○○】間有信託關係，於八十二年九月二十日訂立
        抵押權設定契約，並向地政機關辦理金額五百萬元之抵押權設定登記，約定
        〈利息〉及〈遲延利息〉按中央銀行核定放款利率計算，嗣八十四年十一月
        四日【鄭大欉】死亡，由被上訴人【乙○○】、【丙○○】與訴外人【
        鄭木川】、【鄭進展】、【鄭進春】等五人共同繼承，並於八十五年十一月
        八日辦理分別共有登記，應有部分各為五分之一。上訴人於八十九年四月初
        旬向〈台南地院〉聲請裁定拍賣系爭抵押之土地，經〈台南地院〉於八十九
        年四月二十六日以八十九年度拍字第一三二四號裁定准予拍賣，被上訴人【
        乙○○】不服該裁定向鈞院提起抗告，經鈞院於八十九年八月三十日以八十
        九年度抗字第三九九號裁定駁回，及至八十九年九月二十五日始由〈台南地
        院〉發給《裁定確定證明書》，被上訴人【乙○○】復於九十年九月間向〈
        台南地院〉提起債務人異議之訴（九十年度訴字第一四０六號），而於九十
        年十月二十三日遭〈台南地院〉判決駁回確定。
  （二）依【民法】第八百六十一條規定，抵押權所擔保者為原債權、利息、遲延利
        息，但契約另有訂定者，不在此限。復有最高法院六十九年台上字第三三六
        一號判例可稽。而同院七十三年台抗字第二三九號判例更揭示：抵押權擔保
        債權之範圍應包括〈遲延利息〉在內，且不以登記為必要。依【民法】第二
        百零七條規定，當事人以書面約定〈利息〉遲付逾一年而不履行償還時，債
        權人始得請求給付之；而〈遲延利息〉則是【民法】第二百三十三條所規定
        者，係因法律規定而生，故稱〈法定利息〉，是一種〈損害賠償利息〉；準
        此約定及法定利息之區分，引用法條之規定又不同，且兩者都在設定抵押權
        在內，即符合抵押權所擔保債權明文規定範圍內。【民法】第二百三十三條
        第一項規定，遲延之債務以支付金錢為標的者，債權人得請求依法定利率計
        算之遲延利息（最高法院六十九年台上字第七四六號判例參照）。又【民法
        】第一百二十六條所載其他一年或不及一年之〈定期給付債權〉，係指與〈
        利息〉等同一性質之債權而言，故其請求權因五年間不行使而消滅，至【民
        法】第二百二十九條所稱〈給付有確定期限之債權〉，乃普通債權定有期限
        者之一種，二者性質迥不相同（司法院院字第一三三一號、一二二二號解釋
        意旨參照）。因此〈利息〉、〈遲延利息〉二者所引用法源、性質各異，互
        不相關，且二者並列為【民法】第八百六十一條抵押權所擔保債權之範圍內
        。
  （三）原債權並非當然發生〈利息〉債權，故〈利息〉為被擔保債權之範圍者，須
        登記始屬有效。此所謂〈利息〉，係指〈約定利息〉而言，至〈法定利息〉
        為〈遲延利息〉不包括在內。依【民法】第一百二十六條規定，〈利息〉、
        〈紅利〉、〈租金〉等之請求權時效為五年，上訴人於八十九年四月二十六
        日取得執行名義（台南地院八十九年度拍字第一三二四號拍賣抵押物裁定）
        ，追溯五年實為八十四年四月二十六日起至拍賣清償日止之〈遲延利息〉亦
        隨同，故上訴人所得主張之〈利息〉實為八十四年四月二十六日起至拍賣清
        償日止，〈遲延利息〉亦同。原審認定上訴人聲請強制執行時效起算而謂上
        訴人以本金二百萬元計算之〈遲延利息〉請求列入分配係重複請求，不無違
        誤。
  （四）【民法】第二百二十九條第一項規定，給付有確定期限者，債務人自期限屆
        滿時起，負遲延責任。抵押權人於債權已屆清償期而未受清償者，依【民法
        】第八百七十三條第一項之規定，雖得聲請法院拍賣抵押物，就其賣得價金
        受清償，然此係抵押權人之權利而非其義務，債務人依【民法】第二百二十
        九條應負之遲延責任，並不因此而受影響，縱令抵押權人於債務已屆清償期
        後不即向法院聲請拍賣抵押物，債務人亦不得謂因不可歸責於己之事由致未
        為給付，而卸其遲延責任（最高法院二十二年上字第三八七三號判例意旨參
        照）。被上訴人在系爭土地上埋葬被上訴人之父母墓，未經上訴人之同意自
        行做墓地使用，損害上訴人之權益。上訴人請求自八十四年四月二十六日起
        至九十一年四月二十九日止按年利百分之五計算之〈遲延利息〉並無違誤。
  三、證據：除援用第一審所提證據外，補提台南地院八十九年度拍字第一三二四號
      民事裁定及其確定證明書、九十年度訴字第一四０六號民事判決、本院八十九
      年度抗字第三九九號民事裁定（均影本）各一件、學者莊柏林〈強制執行法新
      論〉影本五紙為證。
乙、被上訴人方面：
  一、聲明：求為判決：（一）上訴駁回。（二）上訴費用由上訴人負擔。
  二、陳述：除與原判決記載者相同，予以引用外，補稱：
  （一）本件訴訟關鍵在於〈利息〉請求權之時效，與抵押權效力是否及於〈法定〉
        或〈約定〉利息無涉。
  （二）按消滅時效，自請求權可行使時起算，【民法】第一百二十八條前段定有明
        文；又同法第一百三十七條第一、二項規定：「時效中斷者，自中斷之事由
        終止時，重行起算；因起訴而中斷之時效，自受確定判決，或因其他方法訴
        訟終結時，重行起算。」。另時效因〈請求〉、〈承認〉、〈起訴〉而中斷
        ；開始執行行為或聲請強制執行與起訴有同一效力，復為同法第一百二十九
        條第一項、第二項第五款所明定。查：聲請裁定拍賣抵押物並非〈起訴〉，
        而是否可視為〈請求〉，亦不無疑義。縱可認為係〈請求〉而可中斷時效，
        但依【民法】第一百三十條規定：時效因〈請求〉而中斷者，若於〈請求〉
        後六個月內不起訴，視為時效不中斷。而此之所謂〈起訴〉，對於已取得執
        行名義之債務，係指依【民法】第一百二十九條第二項第五款規定與〈起訴
        〉有同一效力之〈開始執行行為或聲請強制執行〉而言，亦即對於已取得執
        行名義之債務，若於〈請求〉後六個月內不開始強制執行或不聲請強制執行
        ，其時效視為不中斷（最高法院六十七年台上字第四三四號判例意旨參照）
        。則本件〈利息〉時效之起算點，應自上訴人聲請或開始強制執行時起算，
        並非自取得拍賣抵押物之裁定時起算。不同意上訴人請求自八十四年四月二
        十六日起計算〈利息〉。
  （三）〈利息〉請求權之消滅時效，【民法】第一百二十六條規定為五年，〈法定
        利息〉與〈遲延利息〉均不失為〈利息〉，自均適用五年之消滅時效，上訴
        人所引司法院院字第一二二二號解釋並未敘及二者之時效有何不同，故〈法
        定利息〉與〈遲延利息〉自無適用不同時效之餘地。
  三、證據：援用第一審所提之證據。
丙、本院依職權調閱〈台南地院〉：(一)九十年度執字第一三００八號民事強制執行案
    卷；(二)八十九年度拍字第一三二四號（含本院八十九年度抗字第三九九號）拍賣
    抵押物民事案卷。
      理      由
甲、【程序部分】：
    本件上訴人於原審〔聲明〕求為判決：〈台南地院〉九十年度執字第一三００八
    號強制執行事件，九十二年二月十六日所製作之分配表，應准上訴人以本金二
    百萬元；及自八十五年六月二十八日起至九十一年四月二十九日止，按年利率
    百分之五計算之〈利息〉；暨自八十五年六月二十八日起至九十一年四月二十
    九日止，按年利率百分之五計算之〈遲延利息〉列入分配｛參見原審卷第一０四
    頁〔言詞辯論筆錄〕｝。經原審判決後提起上訴則〔聲明〕求為判決：〈台南地
    院〉九十年度執字第一三００八號強制執行事件，九十二年二月十六日所製作之
    分配表，應准上訴人以本金二百萬元；及八十四年四月二十六日起至九十一
    年四月二十九日止，按年利率百分之五計算之〈利息〉；暨自八十四年四月二
    十六日起至九十一年四月二十九日止，按年利率百分之五計算之〈遲延利息〉列
    入分配｛參見本院卷第二三頁〔民事上訴理由狀〕｝。核其前後之聲明，係在不
    變更同一請求之基礎事實下而擴張應受判決事項之聲明，合於【民事訴訟法】第
    二百五十五條第一項第二、三款規定之情形，依同法第四百四十六條第一項但書
    規定，自無不合。
乙、【實體部分】：
一、上訴人起訴主張：坐落系爭舉喜段三三六地號土地，原係訴外人【鄭大欉】所有
    ，而【鄭大欉】於八十二年九月二十日設定權利價值五百萬元之〈普通抵押權〉
    予上訴人，約定清償日期為八十三年九月二十日，〈利息〉及〈遲延利息〉皆按
    中央銀行放款利率計算。嗣【鄭大欉】於八十四年十一月四日死亡，被上訴人
    【乙○○】、【丙○○】及訴外人【鄭木川】、【鄭進展】、【鄭進春】為其
    繼承人，就系爭土地於八十五年十一月八日辦理應有部分各為五分之一之分別共
    有繼承登記。嗣因屆期未清償，經上訴人聲請〈台南地院〉於八十九年四月二十
    六日以八十九年度拍字第一三二四號裁定准予拍賣該筆抵押土地，並聲請〈台南
    地院〉以九十年度執字第一三００八號強制執行事件強制執行，而〈台南地院〉
    於九十二年二月十六日製作之分配表，就上訴人部分，僅就本金二百萬元，及自
    八十五年六月二十八日起至九十一年四月二十九日止，按年利率百分之五計算之
    〈利息〉列入分配，而未將〈遲延利息〉列入分配，經上訴人聲明異議，而未終
    結。為此，提起〈分配表異議之訴〉，擴張求為判決就〈台南地院〉九十年度執
    字第一三００八號強制執行事件九十二年二月十六日所製作分配表，准上訴人以
    本金二百萬元及自八十四年四月二十六日起至九十一年四月二十九日止，按年利
    率百分之五計算之〈利息〉暨自八十四年四月二十六日起至九十一年四月二十九
    日止，按年利率百分之五計算之〈遲延利息〉列入分配等語。
二、被上訴人則以：聲請裁定拍賣抵押物並非〈起訴〉，是否可視為〈請求〉，不無
    疑義；況且，對於已取得執行名義之債務，若於〈請求〉後六個月內不開始強制
    執行或聲請強制執行，其時效視為不中斷。故本件〈利息〉消滅時效中斷之起算
    點應為上訴人聲請或開始強制執行時，而非裁定拍賣抵押物之日（即八十九年四
    月二十六日），被上訴人不同意自八十四年四月二十六日起算之〈利息〉、〈遲
    延利息〉列入分配等語，資為抗辯。
三、上訴人主張系爭舉喜段三三六地號土地，原係被上訴人之被繼承人【鄭大欉】所
    有，經【鄭大欉】於八十二年九月二十日設定權利價值五百萬元之〈普通抵押權
    〉予上訴人，約定清償日期為八十三年九月二十日，〈利息〉及〈遲延利息〉皆
    按中央銀行放款利率計算，嗣【鄭大欉】於八十四年十一月四日死亡，由被上訴
    人【乙○○】、【丙○○】及訴外人【鄭木川】、【鄭進展】、【鄭進春】
    等五人於八十五年十一月八日辦理應有部分各為五分之一之分別共有繼承登記。
    嗣因屆期未清償，經上訴人聲請〈台南地院〉於八十九年四月二十六日以八十九
    年度拍字第一三二四號裁定准予拍賣系爭抵押土地，並經上訴人執向〈台南地院
    〉聲請強制執行，〈台南地院〉於九十二年二月十六日製作之分配表，僅就二百
    萬元及自八十五年六月二十八日起至九十一年四月二十九日止之〈利息〉列入分
    配之事實，已據其提出系爭土地登記謄本、台南地院民事執行處通知及強制執行
    金額計算書分配表（均影本‧參見原審卷第六－一七頁）為證，並經本院依職權
    調取原審法院八十九年度拍字第一三二四號拍賣抵押物民事案卷及九十年度執字
    第一三００八號民事強制執行事件案卷核閱無訛，復為被上訴人所不爭執，自堪
    信為真實。惟上訴人主張應自八十四年四月二十六日（原審法院准予拍賣抵押物
    之裁定日）起至九十一年四月二十九日（拍賣清償日）止，計算〈利息〉及〈遲
    延利息〉等情，已為被上訴人等所否認，並以前揭各情詞置辯，經查：
（一）按債權人或債務人對於分配表所載各債權人之債權或分配金額有不同意者，應
      於分配期日一日前，向執行法院提出書狀，聲明異議；異議未終結者，為異議
      之債權人或債務人，得向執行法院對為反對陳述之債權人或債務人提起分配表
      異議之訴；【強制執行法】第三十九條第一項及第四十一條第一項前段分別定
      有明文。查本件上訴人就原審執行法院九十二年二月十六日所製作（定期於九
      十二年三月四日下午三時分配）之分配表，經送達後已於九十二年二月二十四
      日具狀聲明異議，有原審執行法院九十年度執字第一三００八號強制執行案卷
      附上訴人〔對分配表聲明異議狀〕可稽，而該聲明異議並未終結，則上訴人對
      反對之執行債務人即被上訴人【乙○○】、【丙○○】提起本件〈分配表
      異議之訴〉，自無不合。然〈分配表異議之訴〉，原告如為債權人，乃係基於
      實體上之債權，請求法院以判決變更分配表為目的，係為執行程序之一種特殊
      救濟方法，可認為具有確認之訴及形成之訴之雙重功能；因此，〈分配表異議
      之訴〉宜認為係以當事人間實體上之法律關係為訴訟標的，原告對於分配表之
      異議權，為原告實體上權利所生之作用｛楊與齡著：《強制執行法論》，第三
      九一頁，八十六年七月修正九版｝，準此，對分配表異議之債權人或債務人就
      分配表所列之金額，在訴訟上即非不得處分或協議。又當事人就其主張之爭點
      ，經協議成立者，應受其拘束，為【民事訴訟法】第二百七十條之一第三項前
      段所明定。查兩造就本件爭點，於原審九十一年十一月六日上午十時十分言詞
      辯論期日已協議成立：「同意以借款本金兩百萬元及自八十五年六月二十八日
      起至九十一年四月二十九日止按年息百分之五計算之利息，作為本院九十年度
      執字第一三００八號拍賣抵押物強制執行事件原告得參與分配之金額。」｛參
      見原審卷第三九頁〔言詞辯論筆錄〕｝，而原審執行法院亦以兩造所為該協議
      內容於九十二年二月十六日作成分配表，則上訴人嗣後反於該協議內容，而主
      張應將自八十四年四月二十六日（原審法院准予拍賣抵押物之裁定日）起至九
      十一年四月二十九日（拍賣清償日）止，按年利率百分之五計算之〈利息〉及
      〈遲延利息〉列入分配，已難認為正當，而難予准許。
（二）況按抵押權所擔保者，為原債權、利息、遲延利息及實行抵押權之費用，【民
      法】第八百六十一條前段定有明文。而〈遲延利息〉在抵押權所擔保之範圍內
      ，且不以登記為必要，固經最高法院著有七十三年台抗字第二三九號判例闡釋
      明確。然前揭規定之〈利息〉乃由原本債權所生之孳息，於此僅指〈約定利息
      〉而言；至〈遲延利息〉則係指因法律規定而生，於金錢債務履行遲延時，債
      權人得請求給付之〈法定利息〉而言。又〈遲延利息〉原則上依法定利率計算
      ，約定利率較高時，仍從其約定利率｛謝在全著：《民法物權論》下冊，第四
      四－四六頁，八十四年九月修訂版｝。而〈利息〉乃使用原本之對價，故借用
      原本僅須支付一次〈利息〉，並無於債務人支付〈利息〉後，債權人得再以其
      他名目重複計息。是以系爭抵押權設定登記雖約定〈利息〉及〈遲延利息〉均
      依照中央銀行放款利率計算，惟揆諸前揭說明，該〈利息〉之意義應係指債務
      人在債務清償期屆至前使用原本所應支付之代價，至〈遲延利息〉則係指清償
      期屆至後，債務人因給付遲延所應給付之〈法定利息〉，僅其利率得從其約定
      利率而已。因之，不論是〈利息〉或〈遲延利息〉均屬使用原本所生之〈利息
      〉之債（廣義之利息），僅其發生之時點有所不同而已，並非指債權人得憑此
      對債務人重複為〈利息〉之請求。又【民法】第二百零七條第一項規定：「利
      息不得滾入原本再生利息。但當事人以書面約定，利息遲付逾一年後，經催告
      而不償還時，債權人得將遲付之利息滾入原本者，依其約定。」，乃在禁止債
      權人為複利之請求，非謂債權人於清償期屆至債務人給付遲延之期間內，得同
      時請求〈利息〉及〈遲延利息〉。再者，〈中央銀行〉為配合金融及利率自由
      化，自七十八年七月十九日【銀行法】修正後，該行已不再核定銀行辦理存放
      款利率之上下限，存放款利率由各銀行審度其資金供需狀況與經營目標，參酌
      市場資金情況自行訂定之，有上訴人於原審提出之〈中央銀行業務局貼放科〉
      九十二年四月十六日書函（影本‧參見原審卷第九四頁）足憑，足見系爭抵押
      權設定登記雖約定〈利息〉及〈遲延利息〉均依照中央銀行放款利率計算，惟
      實際上並無從依照〈中央銀行〉放款利率計算之，則參酌【民法】第二百零三
      條規定之旨趣，本件借款利息自應依法定利率即週年利率百分之五計算之。準
      此，依系爭抵押權之設定登記，上訴人得請求列入分配之債權金額為本金二百
      萬元，及自八十五年六月二十八日起至九十一年四月二十九日（拍定清償日）
      止，按週年利率百分之五計算之〈遲延利息〉（此部分利息如以清償期來區分
      ，應為〈遲延利息〉，不過仍屬廣義之〈利息〉，故以〈利息〉稱之，尚無不
      妥），而原審執行法院亦將上訴人得請求之債權金額列入該院九十年度執字第
      一三００八號強制執行事件於九十二年二月十六日所製作之分配表，因之，上
      訴人除此之外，又請求將上開本金二百萬元，自八十四年四月二十六日起至九
      十一年四月二十九日止，按年利率百分之五計算之〈利息〉列入分配，已逾得
      請求被上訴人等給付之範圍，係屬重複請求，亦非正當。
（三）再者，系爭抵押權所擔保之債權發生於八十二年九月二十日，雙方已約明清償
      期為八十三年九月二十日，依前所述，上訴人自得請求八十二年九月二十日起
      至八十三年九月二十日止，按年利率百分之五計算之〈利息〉，及八十三年九
      月二十一日起至債權清償日（九十一年四月二十九日）止，按年利率百分之五
      計算之〈遲延利息〉，二者之計算期間各異，不得重疊計算，否則即屬重複請
      求〈利息〉債權而為法所不許。又利息、紅利、租金、贍養費、退職金及其他
      一年或不滿一年之定期給付債權，其各期給付請求權，因五年間不行使而消滅
      ，為【民法】第一百二十六條所明定。準此以觀，上訴人就系爭抵押債權之〈
      利息〉債權，至遲自八十三年九月二十日清償期屆至時即可請求，上訴人雖自
      承其遲至八十九年四月初旬始聲請裁定拍賣系爭土地（參見本院卷第二十四頁
      ），實則係於八十九年四月二十日具狀聲請，有〈台南地院〉八十九年度拍字
      第一三二四號拍賣抵押物民事案卷可稽，因此，若以其聲請時認已中斷請求權
      時效，其〈利息〉債權之請求權，亦早已逾【民法】第一百二十六條五年之短
      期消滅時效期間。況聲請法院裁定拍賣抵押物，縱可認係對債務人之〈請求〉
      行為，而依【民法】第一百二十九條第一項第款規定足以發生中斷消滅時效之
      效力，然依【民法】第一百三十條規定，時效因〈請求〉而中斷，若於〈請求
      〉後六個月內不起訴，視為時效不中斷，而此之所謂〈起訴〉，對於已取得執
      行名義之債務，係指依【民法】第一百二十九條第二項第五款規定與起訴有同
      一效力之〈開始強制執行或聲請強制執行〉而言，亦即對於已取得執行名義之
      債務，若於請求後六個月內不開始強制執行或不聲請強制執行，其時效視為不
      中斷（最高法院六十七年台上字第四三四號判例意旨參照）。則本件〈利息〉
      時效中斷之起算點應自上訴人聲請或開始強制執行時起算，並非自取得裁定拍
      賣抵押物之裁定時起算，而上訴人係於九十年六月二十八日向原審執行法院聲
      請強制執行，有原審法院上開執行案卷可憑，距上訴人於八十九年四月二十日
      聲請原審法院於八十九年四月二十六日所為八十九年度拍字第三二四號民事裁
      定，已逾六個月之期間，自不生時效中斷之效力；被上訴人等既為時效抗辯，
      則上訴人請求自八十四年四月二十六日起至九十一年四月二十九日止，按年利
      率百分之五計算之〈利息〉，應列入分配，亦屬無據。至於〈遲延利息〉部分
      ，上訴人既於九十年六月二十八日始聲請原審執行法院強制執行，則關於〈遲
      延利息〉所得請求者，依【民法】第一百二十六條規定，應自八十五年六月二
      十八日起至九十一年四月二十九日止，而該部分既經兩造同意並經原審執行法
      院作成之九十二年二月十六日分配表列入分配，自無不合。被上訴人等既以時
      效完成為抗辯，則上訴人請求應自八十四年四月二十六日起算至八十五年六月
      二十七日止之〈遲延利息〉，列入分配，即屬無據。
四、綜上所述，系爭抵押權所擔保債權之清償期既已約明八十三年九月二十日，則在
    清償期屆至被上訴人等遲延給付期間內，上訴人所得請求被上訴人等給付者應為
    〈遲延利息〉，而非〈利息〉，因此，上訴人〔聲明〕所主張之〈利息〉債權，
    已非其所得請求之範圍。何況，該部分之〈利息〉債權已罹於五年之請求權時效
    ，被上訴人等既為時效完成抗辯，自無將其主張之〈利息〉債權列入分配之餘地
    。又關於〈遲延利息〉部分，上訴人得請求列入分配者，係自八十五年六月二十
    八日起至九十一年四月二十九日止，按年利率百分之五計算之部分，而該部分經
    原審執行法院本於兩造在原審法院協議之結果，於九十二年二月十六日所製作之
    分配表，已列入分配｛該分配表雖載為〈利息〉，實則為〈遲延利息〉｝，兩造
    自應受其拘束。因之，上訴人就原審執行法院已列入九十二年二月十六日所製作
    分配表之金額外，猶請求就本金二百萬元，自八十五年六月二十八日起至九十一
    年四月二十九日止，按年利率百分之五計算之〈利息〉，列入分配，即非正當，
    要難准許；原審因而為其敗訴之判決，核無不合。上訴意旨猶執前詞指摘原審判
    決為不當，而聲明廢棄，為無理由，應予駁回。又上訴人上訴本院後在上開部分
    外之擴張請求｛即自4.～5.之〈利息〉與〈遲延利息〉｝，亦非正當，
    自難准許，應予駁回。
丙、又【民事訴訟法】第四百六十六條第一項所定得上訴第三審之利益額數，業經司
    法院於九十一年一月二十九日以（九一）院台廳民一字第０三０七五號函提高為
    一百五十萬元，並定於九十一年二月八日起實施。又〔分配表異議之訴之訴訟標
    的價額，以原告主張因變更分配表而得增加之分配額為標準定之。〕（最高法院
    七十六年台上字第二七八二號判例參照）。查原審執行法院九十二年二月十六日
    作成之分配表分配予上訴人之〈利息〉｛實則為〈遲延利息〉｝，係自八十五年
    六月二十八日起至九十一年四月二十九日止，上訴人請求應再列入分配之〈利息
    〉與〈遲延利息〉如下：
  (一)〈利息〉：自4.～4.止，按年利率百分之五計算，金額為七００、八二
    二元｛即2,000,000元（本金）×0.05（年利率）÷365（天）×2,558（天）=70
    0,821.917‧‧‧（元以下四捨五入）｝。
  (二)〈遲延利息〉：自4.～6.止，按年利率百分之五計算，金額為一一六、
    七一二元｛即2,000,000元（本金）×0.05（年利率）÷365（天）×426（天）
    =116,712.328‧‧‧（元以下四捨五入）｝。
    (一)＋(二)合計為八一七、五三四元，此為上訴人主張變更分配表而得增加之分配額
    ，並未逾一百五十萬元，則本判決經本院宣示後即告確定（民事訴訟法第四百六
    十三條準用同法第三百九十八條第二項前段參照），是以兩造對本判決自均不得
    提起第三審上訴；至兩造其餘主張及舉證，並不影響本院所為前開論斷，自無再
    予一一審論之必要；均附此敘明。
丁、據上論結，本件上訴及擴張之訴均為無理由，依民事訴訟法第四百四十九條第一
    項、第七十八條，判決如主文。
中      華      民      國    九十二    年      十      月    二十一    日
                          臺灣高等法院臺南分院民事第一庭
~B1審判長法官  王  惠  一
~B2      法官  吳  上  康
~B3      法官  蘇  清  恭
右為正本係照原本作成。
本判決不得上訴。
中      華      民      國    九十二    年      十      月    二十一    日
~B法院書記官  洪  雅  美


司法院資訊處製作；財團法人民間司法改革基金會備份。
